臺灣臺中地方法院刑事判決　　　　　　　96年度訴字第2776號
公　訴　人　臺灣臺中地方法院檢察署檢察官
被　　　告　甲○○
選任辯護人　張志隆律師
上列被告因妨害自由等案件，經檢察官提起公訴（96年度偵字第
17079號），被告於本院準備程序中為認罪之陳述，經本院合議
庭評議後，裁定由受命法官獨任改行簡式審判程序，本院判決如
下：
    主    文
甲○○共同傷害人之身體，處有期徒刑參月，如易科罰金，以新
臺幣壹仟元折算壹日；又共同以非法方法，剝奪人之行動自由，
處有期徒刑肆月，如易科罰金，以新臺幣壹仟元折算壹日。應執
行有期徒刑伍月，如易科罰金，以新臺幣壹仟元折算壹日。緩刑
貳年。
    犯罪事實
一、甲○○與陳曉芳曾係男女朋女，於民國94年底間亦曾訂有婚
    約，迨於95年底間，因陳曉芳認與甲○○無法相處，乃向甲
    ○○提議分手並疏離之，然甲○○卻不願面對此情。陳曉芳
    自認已經與甲○○分手後，乃與不知情之丙○○開始交往成
    為男女朋友，甲○○知悉後心有未甘，乃夥同真實姓名年籍
    不詳綽號「阿志」之成年人及其餘4名真實姓名年籍不詳之
    成年人等6人，共同基於普通傷害及以非法方法，剝奪人之
    行動自由之犯意聯絡，由甲○○先於96年5月30日上午7時30
    分許，撥打電話予丙○○相約於同日上午8時許，在臺中縣
    梧棲鎮○○路○段398巷36號即梧棲新天地餐廳後方之停車場
    談判，丙○○依約於同日上午7時53分許抵達上址，丙○○
    乃向甲○○表示，請甲○○成全彼與陳曉芳之交往，甲○○
    堅詞反對，並要求丙○○搭乘其所駕駛之車號2235-JK號自
    小客車，丙○○不從，甲○○憤而偕同前開綽號「阿志」及
    真實姓名年籍不詳之成年人等6人分持木棒、鐵棍及熱熔膠
    等武器（未扣案），毆打丙○○全身多次，致使丙○○受有
    左頭頂血腫、顏面多處挫傷、右胸部挫傷血腫、背部多處挫
    傷血腫及兩上臂多處挫傷血腫等傷害。其後甲○○等人再違
    反丙○○之意願，由其中3人將丙○○強押至上開自小客車
    後座，由「阿志」駕車，甲○○坐在副駕駛座上，並由年籍
    不詳之成年男子2人分坐在丙○○左、右兩側，並強將丙○
    ○之身體下壓監控其行動，餘2人則分乘另一輛不詳車號之
    自小客車，尾隨「阿志」所駕駛之前開自小客車，自臺中縣
    梧棲鎮駛至雲林縣麥寮鄉六輕廠區○○○○道路某處，共同
    以此非法方式剝奪丙○○之行動自由，使丙○○不能離去，
    約40分鐘許後，甲○○及「阿志」等人抵達六輕廠區○○○
    ○道路某處後，又喝令丙○○將上衣脫掉，「阿志」等人並
    開始訓斥丙○○為何搶甲○○之未婚妻，訓斥約20餘分鐘之
    時間後，復又令丙○○須賠償甲○○之精神損失新臺幣（下
    同）160萬元，丙○○受此強制迫於無奈，乃與甲○○書立
    和解書，並簽發空白本票5張（未扣案）予甲○○等人，而
    以此脅迫方式逼使丙○○行無義務之事。甲○○等人待丙○
    ○書立和解書及空白本票後，復又喝令丙○○須於當日下午
    3時30分許，匯款160萬元至甲○○向雲林區漁會所申辦之帳
    號為0000000000000000帳戶內，否則將不利於丙○○後，才
    在上址產業道路上釋放丙○○，丙○○至此使恢復行動自由
    ，乃立即於同日上午10時許，撥打電話報案處理並搭車返回
    臺中縣梧棲鎮，而為警循線查獲。
二、案經丙○○訴由臺中縣警察局清水分局報請臺灣臺中地方法
    院檢察署檢察官偵查起訴。
    理    由
一、本件被告甲○○所犯係死刑、無期徒刑、最輕本刑為3年以
    上有期徒刑以外之罪，其於準備程序中就被訴事實為有罪之
    陳述，經告知被告簡式審判程序之旨，並聽取公訴人及被告
    之意見後，本院合議庭認為適宜而裁定由受命法官獨任進行
    簡式審判程序，合先敘明。
二、訊據被告甲○○對於上揭犯罪事實坦承不諱，且甲○○與綽
    號「阿志」之人及其餘4名不詳之成年人所為之前述傷害、
    妨害自由、強制使人行無義務之事等犯行，亦據被害人丙○
    ○於警詢及偵訊中指訴綦詳，核與證人林振基、陳曉芳分別
    於警詢或偵訊中證述之情節大致相符，並有丙○○提出之全
    民醫院診斷證明書、被告甲○○書立之雲林區漁會帳號、現
    場圖各1紙及監視錄影器翻拍照片13張等件附卷可稽。足徵
    被告前揭自白確與事實相符。是本案事證已臻明確，被告犯
    行至堪認定，應予依法論科。
三、按刑法第302條第1項及第304條第1項之罪，其所保護之法益
    均為被害人之自由，而私行拘禁，即不外以強暴、脅迫為手
    段，其罪質本屬相同，惟第302條第1項之法定刑，既較第30
    4條第1項為重，則以私行拘禁之方法妨害人自由，縱其目的
    在於使人行無義務之事，或妨害人行使權利，仍應逕依第30
    2條第1項論罪，並無適用第304條第1項之餘地（最高法院29
    年上字第3757號判例參照），故行為人以強暴脅迫使人行無
    義務之事，或妨害人行使權利之目的，而其方法已達於剝奪
    人之行動自由之程度時，其以強暴脅迫進使人行無義務之事
    或妨害人行使權利之行為已為剝奪人行動自由之行為所吸收
    。復按刑法第302條之妨害自由罪，原包括私禁及以其他非
    法方法剝奪人之行動自由而言，所謂非法方法，當包括強暴
    脅迫等情事在內，自屬包含於妨害行動自由之同一意念之中
    ，縱其所為，合於刑法第305條恐嚇危害安全之情形，仍應
    視為剝奪行動自由之部分行為（最高法院74年臺上字第3404
    號判例意旨參照）。查本件被告甲○○與綽號「阿志」之人
    及其成年男性友人4人共同強押被害人丙○○上車載至他處
    ，復命令被害人丙○○需簽立本票及和解書以解決其與被告
    甲○○間之感情糾紛，而以上開脅迫之方式命被害人丙○○
    行此無義務之事後，始讓被害人丙○○離去，核被告甲○○
    所為，係犯刑法第277條第1項之普通傷害罪及同法第302條
    第1項之以其他非法方法剝奪人之行動自由罪。被告甲○○
    於對被害人丙○○妨害自由之行為繼續中，其間雖曾對被害
    人丙○○有多次之恫嚇行為，致被害人丙○○心生畏懼，然
    應認被告甲○○該恐嚇部分行為係包含於其等剝奪丙○○行
    動自由之同一意念中，縱所為合於刑法第305條恐嚇危害安
    全之情形，仍應視為妨害自由之部分行為，其另使被害人丙
    ○○簽發本票、和解書而行無義務之事之低度行為，復為妨
    害自由之高度行為所吸收，均不另論罪。被告甲○○與該名
    真實姓名、年籍不詳綽號「阿志」之人及其餘不詳之成年男
    子4人間，就前開對被害人丙○○之傷害、妨害自由犯行，
    有犯意聯絡及行為分擔，均為共同正犯。爰審酌被告甲○○
    係有社會經驗及相當智識之人，其縱認與被害人丙○○間有
    感情糾紛，理應循平和方式處理，竟不謀正當途徑解決紛爭
    ，而逕行夥黨以非法暴力方式處理糾紛，強押被害人上車，
    並帶至偏遠地區而加以脅迫，強制被害人簽立本票、和解書
    ，其作法顯值非議，非但未能解決紛爭，並造成被害人身心
    傷害匪淺，並受有上開多處傷害非輕，暨考量其妨害自由時
    間之久暫，然念其犯後已坦認犯行，業與被害人丙○○達成
    和解，被害人復表示不願再行追究之意，有調解書一紙附卷
    可稽，被告犯後態度尚佳等一切情狀，分別量處如主文所示
    之刑，並定其應執行刑，暨均諭知易科罰金之折算標準，以
    示懲儆。又查被告未曾因故意犯罪受有期徒刑以上刑之宣告
    ，有臺灣高等法院被告前案紀錄表一份附卷可稽，被告困於
    感情糾紛一時衝動，思慮欠周，而為上開犯行致罹刑章，犯
    罪後坦承犯行，真誠面對罪愆，其於偵查中尚否認部分犯行
    ，於本院審理即坦承以對，並與被害人達成和解，業如前述
    ，顯見其頗具悔意，雖就傷害犯行之撤回告訴部分因已在第
    一審辯論終結後而不生撤回之效果，然已足認被告業經取得
    被害人之諒解，足資寬典，本院綜合審酌前情，認被告經此
    論罪科刑之教訓，當知警惕，應無再犯之虞，本院認對其所
    宣告之刑，以暫不執行為適當，爰依刑法第74條第1項第1款
    ，併宣告緩刑2年，以勵自新。末查，被告持以毆打被害人
    之木棒、鐵棍及熱熔膠等武器均未扣案，形體不明，不能證
    明係何人所有，為免執行困難，亦非違禁物，爰不併予宣告
    沒收。
據上論斷，應依刑事訴訟法第273條之1第1項、第299條第1項前
段，刑法第28條、第277條第1項、第302條第1項、第41條第1項
前段、第2項、第51條第5款、第74條第1項第1款，刑法施行法第
1條之1，判決如主文。
本案經檢察官乙○○到庭執行職務。
中　　華　　民　　國　　96　　年　　10　　月　　17　　日
      　　　　　　臺灣臺中地方法院刑事第五庭
                      法　官　吳  崇  道
以上正本證明與原本無異。
如不服本判決，應於收受送達後10日內向本院提出上訴書狀（應
敘述具體理由並附繕本）。
上訴書狀如未敘述理由，應於上訴期間屆滿後20日內補提理由書
狀於本院。（應敘述具體理由並附繕本）。
  　　　　　　　　  　書記官  黃  舜  民
中　　華　　民　　國　　96　　年　　10　　月　　17　　日
附錄論罪科刑法條
刑法第302條第1項：
私行拘禁或以其他非法方法，剝奪人之行動自由者，處5年以下
有期徒刑、拘役或3百元以下罰金。
刑法第277條第1項：
傷害人之身體或健康者，處3年以下有期徒刑、拘役或1千元以下
罰金。
